【裁判字號】    88,訴,1341
【裁判日期】    890308
【裁判案由】    給付工程款
【裁判全文】
臺灣臺中地方法院民事判決  八十八年度訴字第一三四一號
    原      告  林春旺（即聖發水電工程行）
    訴訟代理人  陳慶祥                      律師
    複  代理人  薛力榮        .
                賴永逸        .
    被      告  森堡營造事業有限公司        設臺中市○區○○路四段二百號十
                              .
    法定代理人  甲○○        .
    訴訟代理人  乙○○        .
右當事人間請求給付工程款事件，本院判決如左：
    主    文
被告應給付原告新臺幣壹佰肆拾參萬參仟陸佰參拾貳元及自民國八十八年六月一日起
至清償日止，按週年利率百分之五計算之利息。
訴訟費用由被告負擔。
本判決於原告以新臺幣肆拾柒萬柒仟元供擔保後，得假執行。但被告如於假執行程序
實施前，以新臺幣壹佰肆拾參萬參仟陸佰參拾貳元，為原告預供擔保，得免為假執行
。
    事    實
甲、原告方面：
  一、聲明：除假執行擔保金額外，如主文所示。
  二、陳述：
  （一）原告於民國八十七年九月一日向被告承包其向臺灣鐵路管理局所承作之「竹
        南至豐原各站景觀綠化」之工程，依工程契約書約定原告施作工程之範圍為
        「噴灌設施」，總工程金額為新臺幣（下同）二百三十萬元（追加工程部分
        另計），並依工程契約書第一條第三款規定，其付款方式為：原告每月依實
        際施作之多寡，向被告請款一次。故本件承攬工程，係分部交付，而報酬亦
        係就各部分定之，從而，依民法第五百零五條第二項規定，被告自應於每部
        分交付時，給付該部分之報酬。原告自向被告承攬系爭工程起，分別於(1)八
        十七年九月二十八日向被告請領第一期工程款，計三十三萬五千二百八十一
        元，扣除百分之十的保留款，被告應給付原告三十萬一千七百五十三元，被
        告即開具其設於慶豐銀行文心分行，帳號0000000號，票號0000
        000號，票載發票日為八十七年十月二十二日，面額為十二萬一千三百四
        十元，及票號0000000號，票載發票日為八十七年十一月三十日，面
        額為十八萬二千零九元之支票二紙交付原告，並經原告簽收。惟其中面額十
        八萬二千零九元之支票屆期竟遭退票。(2)至八十七年十月二十七日原告再向
        被告請領第二期工程款，計五十八萬零一百零四元，扣除百分之十之保留款
        後，被告應給付五十二萬二千零九十四元，而被告亦開具前開銀行，票號0
        000000號，票載發票日為八十七年十二月十日，面額二十四萬六千元
        ，及票號0000000號，票載發票日為八十七年一月十日，面額為三十
        六萬九千八百二十八元之支票二紙交付原告，並經原告簽收，惟上開二紙支
        票屆期均遭退票，而被告將其中面額二十四萬六千元支票款給付，另紙面額
        三十六萬九千八百二十八元之支票，則置之不理。(3)至八十七年十二月十四
        日，原告再向被告請求第三期工程款，扣除保留款，被告應給付原告六十八
        萬零六百四十二元，經被告簽立應付憑單，由原告確認，惟此期工程款，被
        告至今尚未給付。
  （二）另就追加工程部分有二筆，分別為十六萬三千四百六十五元及十六萬八千四
        百六十元，被告僅就十六萬三千四百六十五元給付百分之八十，故目前尚有
        二十萬一千一百五十三元未給付。
  （三）原告工程施作完工時，水電設備均可正常運作，並無瑕疵，然被告尚有：第
        一期十八萬二千零九元；第二期三十六萬九千八百二十八元；第三期六十八
        萬零六百四十二元；追加工程款二十萬一千一百五十三元，合計一百四十三
        萬三千六百三十二元之工程款未給付，為此提起本訴，求為被告應給付一百
        四十三萬三千六百三十二元及自準備書（一）狀繕本送達被告之翌日起至清
        償日止，按週年利率百分之五計算利息之判決。
  三、對被告抗辯之陳述：
  （一）依兩造所定工程契約書第一條第三款及第四款規定，係每月按實作數量請款
        一次，故本件工程係分部交付，且報酬按各次實作數量定之，本件工程既屬
        分部交付，分部計價，在未全部完工前，自無所謂完成與否之問題，而如原
        告未能施作如被告上開所述三期工程項目，被告焉有給付原告三期工程款之
        理，故被告已先給付原告工程款（雖部分工程款因給付之票據退票而未領得
        ），竟又主張原告未達到施作項目，以拒絕其已應付而未付之工程款，此有
        利於被告之事實，自應由被告負舉證責任。
  （二）姑不論原告所完成之工作達到百分之多少，惟按本件工程係按每月實際施作
        數量給付各期工程款，故原告能不能領得各期工程款，仍應經被告實際估驗
        後，始能領得，如原告於請領各期工程款時，未有施作如請款單上所載項目
        ，被告絕不可能支付原告工程款，焉有原告未施作而被告先以支票支付，而
        事後再主張原告未依造施工項目之數量完成，而任支票退票之理。被告既已
        開具給付工程款之支票予被告，即可證明原告所施作之工程均已施作合格，
        估驗通過。
  （三）追加工程部分，兩造雖無簽立合約書，但其中十六萬三千四百六十五元部分
        ，被告已給付百分之八十，果若兩造無此合意，被告又何須給付部分之追加
        工程款。
  （四）原告為配合被告使其早日順利向臺灣鐵路管理局計價請款，遂日夜趕工，如
        暫無水電供應之區域，更不惜成本從遠方配接水電管線，以便噴灌，才使被
        告得如期向臺灣鐵路管理局請得請得工程款，惟水電設施之裝設，須被告協
        助取得臺灣鐵路管理局之證件，如土地所有權狀等，以便申請，況且水電之
        裝設，原告已先代繳申請費，然被告不配合取得申請水電所需證件，且拒不
        繳納外管線工程費，使得電力公司及自來水公司無法前來裝設，終致水電無
        法運作。
  （五）原告與臺灣鐵路管理局間並無任何契約關係存在，申請水電所需證件，如不
        由被告協助向臺灣鐵路管理局取得，無非強求原告為無米之炊。
  （六）原告未施作竹南站及豐原站，此部分本即未請款，其餘部分就算有損失情況
        ，也有百分之十之保留款可由被告運用。造橋、銅鑼、豐富、苗栗、南勢、
        均已施工完成，並無部分施工或一半施工之情形。
  四、證據：提出工程契約書影本一份、請款估驗辦法影本一份、工程請款單影本二
            份、支票影本三紙、本票影本二紙、支票簽收單影本二紙、存款不足退
            票單影本一紙、應付憑單影本一紙、工程估價單影本二份、臺灣電力公
            司收據影本二紙、臺灣省自來水公司各項費款收據影本二紙、照片十四
            張為證。並聲請訊問證人張裕明、曾錦土。
乙、被告方面：被告未於最後言詞辯論期日到場，惟據其前到院聲明、陳述及所提出
              之書狀，整理如下：
  一、聲明：
  （一）駁回原告之訴及假執行之聲請。
  （二）如受不利之判決，被告願供擔保，請准宣告免為假執行。
  二、陳述：
  （一）緣兩造於八十七年九月十一日簽訂就「竹南至豐原各站景觀綠美化部分」之
        工程，工程費用金額為二百三十萬元；且原告向被告請求支付承攬報酬，係
        依被告內部請款估驗辦法計價方式辦理，以按工程進度分期支付，亦即每月
        就實際施作之工程為支付報酬之約定，有工程契約書第一條付款辦法第（三
        ）、（四）、（七）約定。惟查原告究竟有無按工程契約書附件單價分析表
        所列載之工程項目品名及數量（即竹南至豐原各站工程項目等），各於八十
        七年九月二十八日、同年十月二十七日、同年十二月十四日請求第一、二、
        三期工程款時，實際施作其所列該期請款計價金額而達到施作完成之進度？
        原告應舉證證明以實其說。蓋即使被告依估驗請款辦法辦理計算支付各期工
        程款時，亦僅就原告所提出之請款單為形式上審核其所謂該期施作完成進度
        之計價金額，而非為實際上驗收其該期所施作完成之竹南至豐原各站工程項
        目及數量，否則工程契約書第一條付款辦法第（五）約定之保留款於本工程
        完工時經被告驗收合格後一次給付及工程承攬約定事項第十條約定之工地驗
        收，豈非流於具文！況且，原告謂八十七年十二月十四日請求第三期工程款
        時，經被告簽立應付憑單，由原告確認等語，則顯與事實不合，蓋原告所提
        出之應付憑單，根本尚未經被告審核請款流程計算該期支付款額前，要難認
        其真正。
  （二）又原告謂本件工程已施作完成百分八十云云，亦與事實不符，蓋即使依原告
        請求第一、二、三期工程款所占本件工程款之比例，尚僅為百分之七十而已
        ，從而原告至多僅施作完成進度達百分之七十，是以實際上有無依照竹南至
        豐原各站所列載工程項目名及數量逐一施作之事實，原告自應負舉證責任，
        何況被告確因原告未依照施作工程項目及數量完成，方使所開立之支票退票
        。
  （三）就工程追加部分，兩造間有無合意為上開兩筆工程項目與數目之追加及各別
        工程款金額為何？原告應負舉證責任。蓋載有日期為八十七年十月二十三日
        之工程估價單之工程項目中所謂配合站前水電裝修配排水管部分，原係工程
        契約書附件單價分析表第十三頁至十八頁內所列載苗粟站東側兩處及西側之
        工程項目；況且依工程契約書附表其他約定事項，工程若有變更追加減時，
        以甲方（即被告）提供單價為參考依據，而非以原告所提出之估計單價為參
        考根據。更何況，原告究竟有無依其兩筆追加工程項目品名及數量予以施作
        完成之事實，自應舉證證明之，以明被告有無依約行負有給付追加工程款之
        義務。
  （四）單價分析表上，若有「原有水電源銜接工料」，是指利用當地現有的設備來
        接水、電，若是「申請水電接送工料」，就須提供土地資料向電力公司、自
        來水公司申請。八個站中，僅有銅鑼、苗栗、南勢、豐富四個站配水、配電
        時，需要資料，被告已將上開四個站配水、配電之資料交給原告，其餘四個
        站，是用當地現有的設備來接。依造工程慣例，水電申請費用及工程費用均
        由原告申請繳納，再執收據向臺灣鐵路管理局請款。
  （六）原告施作工程有未施工、部分施工或一半施工之情形。
  三、證據：提出臺灣臺中地方法院檢察署檢察官八十八年度偵字第九五一一號不起
            訴處分書影本一份、工程契約書附單價分析表影本一份、照片十張、工
            程施工檢查記錄表影本八紙、自行收納款項統一收據影本一紙、臺灣電
            力公司收據影本二紙、臺灣省自來水公司用水設備工程款通知書正本及
            影本各一份、臺灣省自來水公司各項費款收據正本二份為證。聲請訊問
            證人楊德賢、李文德。並聲請本院履勘造橋站、銅鑼站、豐富站、苗粟
            站、南勢站及三義站。
    理    由
甲、程序方面：
一、被告未於最後言詞辯論期日到場，核無民事訴訟法第三百八十六條各款所列情形
    ，爰依原告之聲請，由其一造辯論而為判決。
二、按起訴狀送達後，原告不得將原訴變更或追加他訴，但擴張或減縮應受判決事項
    之聲明者，不在此限，民事訴訟法第二百五十五條第一項第三款定有明文。經查
    ，本件原告原起訴請求被告給付工程款一百九十二萬六千零八十八元及自支付命
    令聲請狀送達翌日起之法定遲延利息，嗣減縮為請求被告給付工程款一百五十六
    萬四千四百零四元及自準備書（一）狀繕本送達被告之翌日起之法定遲延利息，
    嗣再減縮工程款部分為請求被告給付一百四十三萬三千六百三十二元，其訴之變
    更既均係為減縮應受判決事項之聲明，參諸首揭規定，應予准許，合先敘明。
乙、得心證之理由：
一、原告主張於八十七年九月一日向被告承包其向臺灣鐵路管理局所承作之「竹南至
    豐原各站景觀綠化」之工程，依合約書約定原告施作工程之範圍為「噴灌設施」
    ，總工程金額為二百三十萬元（追加工程部分另計），並依合約書第一條第三款
    規定，其付款方式為：原告每月依實際施作之多寡，向被告請款一次，依民法第
    五百零五條第二項規定，被告自應於每部分交付時，給付該部分之報酬。原告工
    程施作完工時，水電設備均可正常運作，並無瑕疵，然被告尚有：第一期十八萬
    二千零九元；第二期三十六萬九千八百二十八元；第三期六十八萬零六百四十二
    元；追加工程款二十萬一千一百五十三元，合計一百四十三萬三千六百三十二元
    之工程款未給付，為此提起本訴，求為被告應給付一百四十三萬三千六百三十二
    元及自準備書（一）狀繕本送達被告之翌日起至清償日止，按週年利率百分之五
    計算利息之判決，並願供擔保請准宣告假執行。
    被告則以原告向被告請求支付承攬報酬，係依被告內部請款估驗辦法計價方式辦
    理，按工程進度分期支付，亦即每月就實際施作工程支付報酬，有工程契約書第
    一條付款辦法第（三）、（四）、（七）約定。惟即使被告依估驗請款辦法辦理
    計算支付各期工程款時，亦僅就原告所提出之請款單為形式上審核其所謂該期施
    作完成進度之計價金額，而非為實際上驗收其該期所施作完成之竹南至豐原各站
    工程項目及數量，否則工程契約書第一條付款辦法第（五）約定之保留款於本工
    程完工時經被告驗收合格後一次給付及工程承攬約定事項第十條約定之工地驗收
    ，豈非流於具文！原告所提出之第三期工程款應付憑單，根本尚未經被告審核請
    款流程計算，難認其真正；再被告至多僅施作完成進度百分之七十，未依照施作
    工程項目及數量完成，被告方使所開立之支票退票。且工程追加部分，載有日期
    為八十七年十月二十三日之工程估價單之工程項目中所謂配合站前水電裝修配排
    水管部分，原係工程契約書附件單價分析表第十三頁至十八頁內所列載苗粟站東
    側兩處及西側之工程項目；況且依工程契約書附表其他約定事項，工程若有變更
    追加減時，以甲方（即被告）提供單價為參考依據，而非以原告所提出之估計單
    價為參考根據。被告已將銅鑼、苗栗、南勢、豐富四個站配水、配電所需資料交
    給原告，其餘四個站，是用當地現有的設備來接，依造工程慣例，水電申請費用
    及工程費用均由原告申請繳納，再執收據向臺灣鐵路管理局請款，且原告施工有
    瑕疵等語，資為抗辯。
二、原告主張於八十七年九月一日向被告承包其向臺灣鐵路管理局所承作之「竹南至
    豐原各站景觀綠化」之工程，依合約書約定原告施作工程之範圍為「噴灌設施」
    ，總工程金額為二百三十萬元（追加工程部分另計），原告已分別於(1)八十七年
    九月二十八日向被告請領第一期工程款，計三十三萬五千二百八十一元，扣除百
    分之十的保留款，被告應給付原告三十萬一千七百五十三元，被告即開具其設於
    慶豐銀行文心分行，帳號0000000號，票號0000000號，票載發票
    日為八十七年十月二十二日，面額為十二萬一千三百四十元，及票號00000
    00號，票載發票日為八十七年十一月三十日，面額為十八萬二千零九元之支票
    二紙交付原告，並經原告簽收，惟其中面額十八萬二千零九元之支票屆期竟遭退
    票。(2)八十七年十月二十七日原告再向被告請領第二期工程款，計五十八萬零一
    百零四元，扣除百分之十之保留款後，被告應給付五十二萬二千零九十四元，而
    被告亦開具前開銀行，票號0000000號，票載發票日為八十七年十二月十
    日，面額二十四萬六千元，及票號0000000號，票載發票日為八十七年一
    月十日，面額為三十六萬九千八百二十八元之支票二紙交付原告，並經原告簽收
    ，惟上開二紙支票屆期均遭退票，而被告將其中面額二十四萬六千元支票款給付
    ，另紙面額三十六萬九千八百二十八元之支票迄未兌現之事實，業據原告提出與
    其所述相符之工程契約書影本一份、工程請款單影本二份、支票影本三紙、本票
    影本二紙、支票簽收單影本二紙、存款不足退票單影本一紙為證，並為被告所不
    爭執，自堪信為真實。
三、被告雖辯稱依估驗請款辦法辦理計算支付各期工程款時，僅就原告所提出之請款
    單為形式上審核，並非實際上驗收，係因原告未依照施作工程項目及數量完成，
    方使所開立之支票退票云云。惟按工作係分部交付，而報酬係就各部分定之者，
    應於每部分交付時，給付該部分報酬，民法第五百零五條第二項定有明文。經查
    ，依造兩造所簽訂之工程契約書付款辦法第一條第三款約定，其付款方式為：依
    甲方（即被告）請款規定辦理，每月訂為一次（如逢施工不良或未按照規定施工
    時，一律不予計價），是兩造就付款辦法係約定被告應於每部分交付時，給付該
    部分之報酬，顯見被告每次係按原告實際施作之數量予以估驗計價。次查，依造
    兩造所簽訂之工程契約書第四條約定：「每次請付款應扣除實做完成數量估驗金
    額之10％為保留款並應依估驗金額附足發票憑證憑以付款，其保留款於本工程完
    工時經甲方（即被告）驗收合格後一次給付」，足見被告每次付款與被告，應係
    在完成數量估驗後方後計價付款，餘百分之十之保留款方於最後驗收合格後一次
    給付。又查，工程契約書所附工程承攬約定事項第十條約定：「工程全部完竣經
    甲方（即被告）所派駐工地主任初驗合格後，再報請上級主管單位派員覆驗，認
    為合格方作正式驗收。甲方驗收時如發現工程與規定不符，乙方（即原告）即須
    修補，凡屬驗收需要人工及一切器具等蓋由乙方自行供給之」，此有工程承攬約
    定事項影本一份在卷可稽，是觀此條文義，亦僅係說明正式驗收之程序，及正式
    驗收後方可領取百分之十保留款之約定，並無提及在估驗完成計價付款後，尚可
    以其他原因拒絕付款，益徵在被告完成數量估驗計價付款後，即應依照約定付款
    ，若有瑕疵，應待最後估驗時一併結算，是被告辯稱依估驗請款辦法辦理計算支
    付各期工程款時，僅就原告所提出之請款單為形式上審核，並非實際上驗收，若
    原告未依照施作工程項目及數量完成，仍可拒絕付款云云，洵無可採。再查，原
    告自向被告承攬系爭工程起，分別已於(1)八十七年九月二十八日向被告請領第一
    期工程款；(2)八十七年十月二十七日請領第二期工程款，揆諸上開說明，被告即
    應依造上開二次期日所估驗之金額如數給付原告至明。然第一次估驗金額尚有第
    一期十八萬二千零九元，第二期三十六萬九千八百二十八元之工程款被告尚未給
    付之事實，為被告所不爭執，已如前述，則原告請求被告給付此部分工程款共計
    五十五萬一千八百三十七元（182009 + 369828 = 551837），自有理由。
四、被告又辯稱第三期工程款應付憑單，根本尚未經被告審核請款流程計算，難認其
    真正云云。惟查，第三期工程款之應付憑單，其上經辦人欄已有被告公司人員之
    簽章一節，此有應付憑單影本一紙附卷可佐，是被告否認上該應付憑單之真正云
    云，即無可採。從而，原告請求被告應給付第三期款即應付憑單上所載之六十八
    萬零六百四十二元，應予准許。
五、被告復以工程追加部分，載有日期為八十七年十月二十三日之工程估價單之工程
    項目中所謂配合站前水電裝修配排水管部分，原係工程契約書附件單價分析表第
    十三頁至十八頁內所列載苗粟站東側兩處及西側之工程項目，且縱工程有變更追
    加減時，應以被告提供單價為參考依據，而非以原告所提出之估計單價為準云云
    置辯。經查，原告主張被告尚有追加工程款二十萬一千一百五十三元未給付等情
    ，有工程估價單影本二份存卷可參，而原告所提出日期為八十七年十月二十三日
    之工程估價單上所列「品名規格」，均不在工程契約書附件單價分析表第十三頁
    至十八頁內所列載苗粟站東側兩處及西側之工程項目內，業經本院核對原告所提
    出之八十七年十月二十三日之工程估價單影本一紙所列項目及被告所提出之工程
    契約書附單價分析表第十三頁至第十八頁影本一份之內容項目屬實，顯見日期為
    八十七年十月二十三日所列施工項目，本即不在兩造所約定之工程契約書施作範
    圍內無訛，是被告辯稱日期為八十七年十月二十三日之工程估價單之工程項目原
    係工程契約書附件單價分析表第十三頁至十八頁內所列載苗粟站東側兩處及西側
    之工程項目云云，並不可採。次查，追加工程其中十六萬三千四百六十五元部分
    ，被告已給付百分之八十一節，為被告所不爭執，自堪認被告對於原告就追加工
    程部分所計算單價並無意見方會付款，況被告雖辯稱應以被告提供單價為參考依
    據，然迄本件辯論終結前，被告均未就其所謂單價提出證明，自難認被告所辯為
    可取。是原告主張被告仍有追加工程款二十萬一千一百五十三元未給付等情，尚
    屬可採。
六、被告抗辯原告施工有瑕疵云云。惟查，原告根本未施作竹南站及豐原站，此部分
    未請款一節，有原告所提出之工程請款單影本二份、應付憑單影本一紙、工程估
    價單影本二份在卷可考，被告自不得以上開二站未施作為由拒絕給付原告所施作
    其餘車站而請求之工程款自明。次查，兩造對於僅有銅鑼、苗栗、南勢、豐富四
    站配水、配電需另申請，其餘四個站，是用當地現有的設備來接一節，並不爭執
    ，然被告辯稱已將銅鑼、苗栗、南勢、豐富四個站配水、配電所需資料交給原告
    ，依照工程慣例，水電申請費用及工程費用均由原告申請繳納，再執收據向臺灣
    鐵路管理局請款云云。惟依照工程慣例，「配水、配電如果是房屋需要提供使用
    執照，若是土地應該提供土地謄本或地籍圖，這些資料應由向水電行定作的廠商
    提供，如沒有這些資料，就無法聲請，原則上，如果有簽合約的話，申請（代辦
    ）費用約二千五百元，通常是包含在合約內，而由水電行自行支出，但是，外線
    施工費用，應該都由定作之廠商繳納，除非，契約另有約定」等情，業據證人曾
    錦土即臺灣區電器工程工業同業公會苗栗辦事處監察委員到庭結證屬實，並為兩
    造所不爭執，參以被告對於所提出之自行收納款項統一收據影本一紙、臺灣電力
    公司收據影本二紙、臺灣省自來水公司用水設備工程款通知書正本及影本各一份
    、臺灣省自來水公司各項費款收據正本二份，或由原告持之向被告請款後繳納，
    或由被告自行繳納一節，均不爭執，足見配水、配電所需資料應由被告提供，且
    工程費用應由被告繳納，至為灼然，是被告辯稱工程費用應由原告先繳納，再執
    收據向臺灣鐵路管理局請款云云，並不可採。次查，原告否認曾收到被告所交付
    銅鑼、南勢、豐富三個站申請配水、配電所需資料，參以被告聲請訊問之證人楊
    得賢即苗栗站總務到庭證述不知配水配電所需資料應向何人申請等語，證人李文
    德即銅鑼站站長亦到庭均證述：就「竹南至豐原各站景觀綠化工程」是由鐵路局
    的山線雙軌工程處承作的，有關資料應由廠商直接向該處申請而非向其聲請等語
    明確，顯見被告所聲請傳訊之證人尚無證明被告曾將上開四站配水、配電所需資
    料交給原告，被告就此部分復無法舉證以實其說，其舉證責任自有未盡。是縱銅
    鑼、南勢、豐富三站目前無法正常噴灌，此亦係因被告並無提供配水、配電所需
    相關資料交與原告申請之故，此自不可歸責於原告。末查，原告於造橋、豐富、
    苗栗、銅鑼、南勢、三義施工完成時，水電均可運作等情，有原告所提出之照片
    十四張存卷可徵，顯見原告施作工程並無瑕疵，況縱被告施作工程尚有瑕疵，被
    告尚有百分之十之保留款可以抵扣，自不得藉口有瑕疵而拒絕給付已估驗計價與
    原告之工程款自明。
七、綜上，被告所辯，均無可採。從而，原告本於契約請求被告給付所餘第一期工程
    款十八萬二千零九元，第二期工程款三十六萬九千八百二十八元，第三期工程款
    六十八萬零六百四十二元及追加工程款二十萬一千一百五十三元，合計共一百四
    十三萬三千六百三十二元及自八十八年六月一日〔即準備書（一）狀繕本送達被
    告之翌日〕起至清償日止，按週年利率百分之五計算之利息，為有理由，應予准
    許。
八、兩造均陳明願供擔保請准宣告假執行及免為假執行，經核均無不合，爰各酌定相
    當之擔保金額，併准許之。
九、本件事證已臻明確，兩造其餘攻擊防禦及證據調查，均與本案之判斷不生影響，
    自勿庸一一審酌論列，併此敘明。
據上論結，本件原告之訴為有理由，依民事訴訟法第三百八十五條第一項前段、第七
十八條、第三百九十條第二項、第三百九十二條，判決如主文。
中      華      民      國    八十九    年      三      月      八      日
                                臺灣臺中地方法院民事第三庭
~B法      官  周瑞芬
右為正本係照原本作成
附記一如不服本判決，應於判決送達後二十日內，向本院提出上訴狀。
中      華      民      國    八十九    年      三      月      八      日
~B法院書記官


司法院資訊處製作；財團法人民間司法改革基金會備份。
